臺灣臺北地方法院行政訴訟判決　
110年度交字第298號
原      告  楊斌    

被      告  新北市政府交通事件裁決處
                      設新北市○○區○○路○段000號2樓
代  表  人  李忠台    住同上
訴訟代理人  黃慧婷律師
            張浩倫律師                    
上列當事人間交通裁決事件，原告不服被告民國110年7月29日新
北裁催字第48-C00000000號裁決，提起行政訴訟，本院判決如下
：
    主  文
原告之訴駁回。
訴訟費用新臺幣參佰元由原告負擔。
    事實及理由
一、程序事項：
　㈠本件係因原告不服被告依道路交通管理處罰條例（以下簡稱
    為道交條例）第8條所為之裁決，提起行政訴訟，經核屬行
    政訴訟法第237 條之1 第1項第1 款規定之交通裁決事件，
    爰依同法第237 條之7 規定，不經言詞辯論，逕為判決。
　㈡次按訴狀送達後，原告不得將原訴變更或追加他訴；訴訟標
    的之請求雖有變更，但其請求之基礎不變情形者，訴之變更
    或追加，應予准許，行政訴訟法第236條、第111條第1項前
    段、第3項第2 款定有明文。查原告於本件起訴時，係以被
    告於110年5月13日作成之新北裁催字第48-C00000000號裁決
    書（以下稱為前裁決）為撤銷標的，嗣被告重新審查後，另
    於110年7月29日以相同文號再為一新裁決（以下稱為原處分
    ），原告則具狀追加請求原處分亦應予撤銷。審諸前裁決與
    原處分所涉者均為同一社會事實，原告變更請求撤銷之裁決
    書，當認符合行政訴訟法第111條第3項第2款規定，且此訴
    之變更無礙於訴訟終結及被告防禦，應予准許。
二、事實概要：
　㈠原告於民國109年9月28日下午6時25分許，駕駛車號0000-00
    號自用小客車（以下稱為系爭汽車），行經新北市永和區永
    和路2段、中正路口時，涉有不依燈光號誌指示左轉、未禮
    讓行走於行人穿越道中行人等違規行為，為新北市政府警察
    局永和分局（以下稱為舉發機關）員警當場目睹而進行攔停
    ，惟原告未停車而離開。舉發機關員警乃以原告涉有「違反
    道交條例之行為，不聽勤務人員制止（哨聲、拍打左後車門
    ）加速逃離」之違規事實，於同日依道交條例第60條第1項
    規定，填製新北警交字第C00000000號舉發違反道路交通管
    理事件通知單逕行舉發，並於109年10月6日送達。
　㈡被告嗣於110年5月13日製開新北裁催字第48-C00000000號裁
    決書，依道交條例第60條第1項規定，裁處原告罰鍰新臺幣
    （下同)30,000元、吊扣駕駛執照6個月。原處分於同月17日
    送達。原告不服，於110年5月26日向本院提起本件行政訴訟
    。　　
三、本件原告主張：原告因駕駛當時並無察覺有執法人員攔查，
    更無拒絕停車接受稽查或逃逸之行為，被告原處分違法等語
    。並聲明：原處分撤銷。
四、被告則答辯以：
　㈠查本件為當時舉發機關員警配戴之密錄器，系爭汽車於行經
    上開違規地點路口時燈光號誌確實已經轉換為直行箭頭及右
    轉箭頭綠燈，此際系爭汽車仍超越停止線進入路口並左轉；
    嗣系爭汽車行經行人穿越道時，正逢行人穿越道上有行人通
    行於上，該車仍以與行人行進方向間不足三組枕木紋之距離
    逕行穿越行人穿越道，核其行為已違反道交條例第60條第2
    項第3款及第48條第2項之規定。
　㈡次查系爭汽車違反前開規定時，經員警全程目睹並徒步跟追
    ，警員追上系爭汽車以後，以哨音及拍打停等中之系爭汽車
    左後方車門以提醒原告應接受攔停稽查，詎料原處於停等狀
    態之系爭汽車經員警拍打其左後方車門後竟立即啟動並以不
    慢之速度超越前方之公車而加速駛離現場。核上所述，員警
    以哨音及拍打車門之攔停行為，客觀上應已足使一般駕駛人
    知悉應停車接受稽查之意思，復參系爭汽車原處於停止狀態
    ，經拍打車門及哨音提示後旋即加速離開現場等情，即能佐
    證原告主觀上確實已知悉員警攔停自己之事實，且按一般人
    於違規後受警員吹哨或以其他方式指示時，應可概略知悉自
    己之違規行為已經稽查人員目睹而應配合稽查，此際原告仍
    不停車接受稽查而逃離現場，自有不服稽查而逃逸之事實，
    上述情節並經員警返所後作成職務報告，被告據採證影片內
    容及警員職務報告所為之處分，應無疑義，原處分應予維持
    。
　㈢綜上所述，原告確實有於違規地點先有不遵守燈光號誌而左
    轉，復有未讓道於行人之違規而經員警目睹在案，員警見狀
    於跟追系爭汽車後拍打該車左後車門並吹哨令其停車，惟原
    告卻置若罔聞而自靜止狀態突然啟動並超越前方車輛加速駛
    離現場，原告確有不服稽查逃逸之違規無誤。再者，原告既
    為合法考領汽車駕駛執照之人，其對道交條例相關規定應知
    之甚詳並確實遵守，原告前開所述，無非單方所執之詞，委
    無足取等語。並聲明：駁回原告之訴。
五、本院之判斷：
　㈠首按道交條例所定罰鍰之處罰，受處罰人接獲違反道路交通
    管理事件通知單後，於30日內得不經裁決，逕依該條例第92
    條第4項之裁罰基準規定，向指定之處所繳納結案；不服舉
    發事實者，應於30日內，向處罰機關陳述意見；其不依通知
    所定期限前往指定處所聽候裁決，且未依規定繳納罰鍰結案
    或向處罰機關陳述意見者，處罰機關應依前述裁罰基準於通
    知單送達且逾越應到案期限60日之3個月內，逕行裁決之。
    道交條例第9條第1項、違反道路交通管理事件統一裁罰基準
    及處理細則（以下簡稱為裁罰基準及處理細則）第44條第1
    項定有明文。查本件舉發機關員警於109年9月28日開立舉發
    通知單（應到案日期：109年11月12日）後，係於109年10月
    6日送達原告，此有舉發通知單、郵局回覆送達情形文書（
    本院卷第51頁至第57頁）卷內可稽。嗣原告並未於前述應到
    案期限自行繳納罰鍰或至指定處所聽候裁決，亦未向舉發機
    關或被告提出申訴陳述意見，此有原告違規歷史資料查詢報
    表、被告回覆本院詢問之111年1月19日新北裁申字第111522
    5486號函可參（本院卷第134頁至第139頁）。被告於110年5
    月13日作成前處分對原告裁罰，雖已逾越上揭逕行裁決期間
    而可認程序上有瑕疵，惟斟酌該逕行裁決期間之規範目的，
    係在督促處罰機關儘速處理案件並作成行政處分，且此行政
    作業期程規定，並無使逾期未處分發生失權效果之意旨，故
    其性質應屬訓示規定（臺北高等行政法院106年度交上字第2
    20號、110年度交上字第124號判決意旨參照），原處分對外
    效力，尚不因其逾越逕行裁決期間而受影響。
　㈡次按「汽車駕駛人，駕駛汽車有違反本條例之行為，經交通
    勤務警察或依法令執行交通稽查任務人員制止時，不聽制止
    或拒絕停車接受稽查而逃逸者，除按各該規定處罰外，處新
    臺幣1萬元以上3萬元以下罰鍰，並吊扣其駕駛執照6個月；
    汽車駕駛人於5年內違反本項規定2次以上者，處新臺幣3萬
    元罰鍰，並吊扣其駕駛執照1年。」道交條例第60條第1項亦
    有明文。
　㈢查原告駕駛系爭汽車，於前述違規時間循新北市永和區永和
    路北向南行駛至路口左轉中正路時，因南北向之行人亦行走
    穿越道過馬路，系爭汽車未於行人穿越道前暫停禮讓行人而
    逕行穿越，當時站立在該路口東北角執勤之舉發機關員警見
    狀即從後追趕，在中正路上追及系爭汽車後，有鳴哨、拍打
    系爭汽車左後車身等行為，惟系爭汽車並未靠邊停車而離去
    等情，已據本院當庭勘驗員警隨身密錄器所拍攝之採證錄影
    ，並製有勘驗筆錄卷內可稽（本院卷第95頁、第96頁），原
    告有於員警企圖攔停稽查時，未停車而離去之客觀事實，乃
    屬明確。
　  ⒈按道交條例第48條第2項規定「汽車駕駛人轉彎時，除禁止
      行人穿越路段外，不暫停讓行人優先通行者，處新臺幣1,
      200元以上3,600元以下罰鍰。」本件違規行為時，復為交
      通部與內政部警政署公開宣布將實施全國路口安全大執法
      之期間，大眾傳播媒體有廣泛報導，當為眾所周知之事。
      查原告從永和路左轉中正路時，中正路南北兩側行人均已
      開始穿越馬路，迄系爭汽車跟隨車流左轉行駛至行人穿越
      道前，行人已有遭系爭汽車阻擋之情形，此觀採證錄影亦
      清楚可見，原告有上述道交條例第48條第2項之違規行為
      ，堪為認定。
　  ⒉原告雖爭執未察覺有執法人員攔查，更無拒絕停車接受稽
      查或逃逸之行為。然觀採證錄影中，員警於系爭汽車離去
      後以手機查詢車號之影像，可見員警左袖螢光條、閃光指
      揮棒等裝備（參本院卷第72頁照片），足認員警當時係穿
      著制服並攜帶必要裝備，一般人應可清楚辨識其為執行勤
      務中之員警。又員警欲攔停系爭汽車時，有鳴哨及拍打系
      爭汽車車身等作為，已如前述，則以客觀情境觀察，本院
      認為原告應知悉有員警攔查之情。
六、綜上所述，原告駕駛汽車，因轉彎時不暫停讓行人優先通行
    ，已有違反道交條例第48條第2項之行為；目睹原告違規之
    制服員警從後追趕攔停系爭汽車時，且有吹哨、拍打系爭汽
    車車身等行為，原告應知有執法人員欲攔停進行稽查，乃原
    告未靠路邊停車而逕行離去，其所為違反道交條例第60條第
    1項之規定，遂可認定。又依該條項與裁罰基準及處理細則
    之附件裁罰基準表規定，汽車違反道交條例第60條第1項規
    定，逾越應到案期限60日以上，經逕行裁決處罰者，應裁處
    罰鍰30,000元，並吊扣其駕駛執照6個月，原處分據此裁罰
    ，尚無違誤。原告訴請撤銷原處分，並無理由，應予駁回。
七、本件判決基礎已臻明確，兩造其餘之攻擊防禦方法經本院斟
    酌後，核與判決不生影響，無一一論述之必要，併予敘明。
八、本件第一審裁判費為300 元，應由原告負擔，爰確定第一審
    訴訟費用額如主文第2項所示。
據上論結，本件原告之訴為無理由，依行政訴訟法第237條之8第
1項、第98條第1項前段，判決如主文。　　
中　　華　　民　　國　　111 　年　　4 　　月　　15　　日
　　　　　　　　　行政訴訟庭　法　官　吳坤芳
上為正本係照原本作成。
如不服本判決，應於判決送達後20日內，向本院提出上訴狀並表
明上訴理由（原判決所違背之法令及其具體內容或依訴訟資料可
認為原判決有違背法令之具體事實），其未載明上訴理由者，應
於提出上訴後20日內向本院補提理由書（上訴狀及上訴理由書均
須按他造人數附繕本，如未按期補提上訴理由書，則逕予駁回上
訴），並應繳納上訴裁判費新臺幣750元。

中　　華　　民　　國　　111 　年　　4 　　月　　15　　日
　　　　　　　　　　　　　　　書記官　林妙穗

訴訟費用計算書
項　　　　目　　　　　　　金　額（新臺幣）　　備　註
第一審裁判費　　　　　　　　300元
合        計　　　　　　　　300元